臺灣臺南地方法院刑事判決　　　　　　　　　　　　　九十年度易字第二五五五號
　　公　訴　人　臺灣台南地方法院檢察署檢察官
　　被　　　告　乙○○
　　　　　　　　即謝竺
　　　　　　　　吉
右列被告因詐欺案件，經檢察官提起公訴（九十年度偵字第九五四四號），本院判決
如左：
    主  文
乙○○動產擔保交易之債務人，意圖不法之利益，將標的物出質，致生損害於債權人
，累犯，處拘役伍拾伍日，如易科罰金，以參佰元折算壹日。
被訴詐欺部分無罪。
    事  實
一、乙○○（原名謝竺吉，嗣改名為乙○○）前因竊盜案件，經台灣台南地方法院於
    民國八十九年一月十九日判處有期徒刑八月確定，於同年十二月十九日執行完畢
    。詎乙○○仍不知悔改，於九十年四月十六日，以動產擔保交易附條件買賣分期
    付款方式，向福灣企業股份有限公司（以下簡稱福灣公司）購買車牌號碼２Ｓ-
    ７４３３號自小客車一部，福灣公司遂與之簽訂附條件買賣契約，雙方約定總價
    新台幣（下同）一百十二萬二千四百元，除頭期款二十萬八千元，餘分六十期繳
    付，每月繳付一萬五千二百四十元，在價金未付清之前，標的物所有權仍屬出賣
    人福灣公司所有，買受人不得為其他處分。乙○○於取得上開自小客車後，旋即
    於九十年五月初在高雄市，將上開自小客車典當予祥龍汽車當舖，且拒繳分期付
    款金額，致福灣公司追索無著，足生損害於債權人福灣公司。
二、案經福灣公司訴請台灣台南地方法院檢察署檢察官偵查起訴。
    理  由
壹、有罪部分
一、被告乙○○就其與福灣公司訂立動產擔保附條件買賣契約，且事後未繳納分期款
    ，將買受之車輛典當出質於當鋪等情坦承不諱，並經福灣公司職員甲○○中指述
    甚詳，且有附條件買賣契約書在卷可稽，事證已甚明確，被告犯行堪以認定。
二、核被告所為，係犯動產擔保交易法第三十八條之罪。被告前於八十八年間，曾犯
    竊盜罪，經本院於民國八十九年一月十九日判處有期徒刑八月確定，於同年十二
    月十九日執行完畢，有台灣台南地方法院檢察署刑案資料查註紀錄表在卷可按，
    其於五年之內再犯本件有期徒刑以上之罪，為累犯，應依法加重其刑。爰審酌被
    告不知衡量自己經濟狀況購物、然被告福灣公司亦明知被告有無力清償債務之風
    險仍與之締約，被告惡性尚非重大等一切情狀，處如主文所示之刑，並諭知易科
    罰金之折算標準，以資懲儆。
貳、無罪部分
一、公訴意旨略以：乙○○仍不知悔改，明知其無支付能力，竟意圖為自己不法之所
    有，於九十年四月十六日，以動產擔保交易附條件買賣分期付款方式，向福灣企
    業股份有限公司（以下簡稱福灣公司）購買車牌號碼２Ｓ-７４３３號自小客車
    一部，福灣公司不疑有他，與之簽訂附條件買賣契約，雙方約定總價一百十二萬
    二千四百元，除頭期款二十萬八千元，餘分六十期繳付，每月繳付一萬五千二百
    四十元，乙○○於取得上開自小客車後，旋即於九十年五月初在高雄市，將上開
    自小客車典當予祥龍汽車當舖，且拒繳分期付款金額，福灣公司始知受騙。
二、按犯罪事實應依證據認定之，無證據不得推定其犯罪事實；又不能證明被告犯罪
    者，即應諭知無罪之判決，刑事訴訟法第一百五十四條、第三百零一條第一項分
    別定有明文。
三、本件公訴人認被告乙○○另涉有詐欺罪嫌，無非以乙○○向福灣公司購買上開自
    小客車，總價一百十二萬二千四百元、頭期款二十萬八千元，餘分期繳付，有附
    條件買賣合約影本一紙附卷可稽；該條件既與被告所要求不符，被告自可拒絕簽
    訂，被告辯稱：購買上開自小客車係為載運牛舌餅兜售之用，衡情焉有以總價一
    百十餘萬元之自小客車載運牛舌餅兜售之理，足徵被告所辯顯非可採，其有詐欺
    意圖應可認定。
四、訊據被告堅決否認有右揭犯行，辯稱：其並無詐欺之意圖，係經濟狀況不佳才未
    付分期款等語。
五、經查：
（一）被告向被害人福灣公司購車時，其經濟狀況不佳，無力付車款一節，早已為福
      灣公司所知悉，有福灣公司於本院審理中提出之分期件申請附條件說明函可證
      （其上由福灣公司徵信部門記載：車主八十二年拒往、車主工作穩定性不佳不
      易掌握、貸款金額過高，車主負擔重、車主付款紀錄不佳，其經理並簽註：車
      主拒往（82.2.12）依財力證明不足顯示車主有能力付款），而福灣公司竟無
      視公司內部之徵信報告，在明知被告無力付車款之情況下，仍願冒被告事後無
      法還款之風險，將前述車輛賣與被告，其因此遭受之損失顯應自負責任。
（二）再被害人福灣公司於出售本案車輛與被告前，既已對被告先做徵信，知悉被告
      無清償之能力，仍願與被告簽訂車輛附條件買賣契約，其顯未陷於錯誤而交付
      汽車，而被告亦無隱瞞自己財務狀況或施用詐術及有為自己不法所有之意圖可
      言，是公訴人指被告故意隱瞞其支付能力行騙尚屬無據。又民事上之債務不履
      行，縱係出於可歸責於債務人之事由，苟無足以證明債務人自始蓄意以此行詐
      之積極證據，亦不得以事後不履行債務之事實，推定其具有刑事犯罪之故意。
      而在當事人間依一般社會經驗原須承擔信用風險之附條件買賣交易，對事後款
      項不獲支付之結果，尤屬可得預見之不利益，要無因債務人施詐而陷於錯誤可
      言。公訴人僅以被告事後不支付車款，所述購車理由虛偽，遽指被告涉嫌詐欺
      ，對於被告如何施用足以使被害人陷於錯誤之詐術，悉未提出具體事證以憑調
      查，自不得僅因債務不履行之客觀結果，推測被告於交易之初存有詐欺取財之
      主觀犯意。此外，查無足可證明被告犯詐欺罪之積極證據，自應諭知無罪。
據上論斷，應依刑事訴訟法第二百九十九條第一項前段、第三百零一條第一項，動產
擔保交易法第三十八條，刑法第十一條前段、第四十一條第一項前段、第四十七條，
罰金罰鍰提高標準條例第一條前段、第二條，判決如主文。
本案經檢察官陳建弘到庭執行職務。
中      華      民      國      九十一      年      一    月  二十九    日
                              臺灣臺南地方法院刑事第五庭
                                      法  官  石 家 禎
右正本證明與原本無異。
如不服本判決應於送達後十日內向本院提出上訴狀。
                                      書記官  葉 東 平
中      華      民      國      九十一      年      一    月    三十    日
附錄本案論罪科刑法條全文：
動產擔保交易法第三十八條
 (處分標的物之處罰)
動產擔保交易之債務人，意圖不法之利益，將標的物遷移、出賣、出質、
移轉、抵押或為其他處分，致生損害於債權人者，處三年以下有期徒刑、
拘役或科或併科六千元以下之罰金。
